臺灣高等法院臺中分院刑事判決　　　100年度交上訴字第632號
上　訴　人
即　被　告　賴平進
選任辯護人　林殷世律師
上列上訴人因業務過失致死案件，不服臺灣臺中地方法院99年度
交訴字第273號中華民國100年1月12日第一審判決(起訴案號：臺
灣臺中地方法院檢察署99年度偵字第9896號)，提起上訴，本院
判決如下：
    主  文
上訴駁回。
賴平進緩刑貳年。
    犯罪事實
一、賴平進受僱於達勇工業股份有限公司擔任司機，係以駕駛為
    業務之人。其於民國(下同)99年3月25日上午，駕駛車牌號
    碼9125-HT號自用小貨車(登記車主為達勇工業股份有限公司
    )，沿臺中市○○區○○路2段306巷46弄由西向東方向行駛
    ，於同日上午11時25分左右，途經該弄8號前時，適賴鄭秀
    騎乘其所有車牌號碼YIA-173號重型機車，在賴平進所駕車
    輛右前方與其同向行駛，賴平進於欲超車之際，原應注意於
    超越時應顯示左方向燈並於前車左側保持半公尺以上之間隔
    超過，行至安全距離後，再顯示右方向燈駛入原行路線，且
    依當時之天候為陰天、光線係日間自然光線、道路為直路、
    柏油路面狀態濕潤、路面無缺陷、道路無障礙物、視距良好
    等一切情狀，並無不能注意之情形，賴平進竟疏未注意上開
    規定，而於駕車超越賴鄭秀所騎上開機車之際，未確實注意
    超車時兩車之安全間隔，而於超越前車之際，其所駕車輛右
    側擦撞到賴鄭秀所騎乘機車之把手，致該機車不穩而於碰撞
    到賴平進所駕自用小貨車之右側車身後，向左倒地滑行，賴
    鄭秀亦因此倒地，受有創傷性顱內出血，經送醫急救後，延
    至同年月28日晚上22時左右，仍因頭部外傷致顱內出血導致
    心肺及中樞衰竭而不治死亡。
二、案經賴鄭秀之子賴銘銓告訴及臺灣臺中地方法院檢察署檢察
    官相驗後自動檢舉偵查起訴。
    理    由
一、按被告以外之人於審判外之言詞或書面陳述，除法律有規定
    者外，不得作為證據。又被告以外之人於審判外之陳述，雖
    不符前4條之規定，而經當事人於審判程序同意作為證據，
    法院審酌該言詞陳述或書面陳述作成時之情況，認為適當者
    ，亦得為證據。當事人、代理人或辯護人於法院調查證據時
    ，知有第159條第1項不得為證據之情形，而未於言詞辯論終
    結前聲明異議者，視為有前項之同意，刑事訴訟法第159條
    第1項、第159條之5第1項、第2項分別定有明文。從而，刑
    事訴訟法第159條之5規定之傳聞例外，乃基於當事人進行主
    義中之處分主義，藉由當事人等「同意」之此一處分訴訟行
    為與法院之介入審查其適當性要件，將原不得為證據之傳聞
    證據，賦予其證據能力。本乎程序之明確性，其第1項「經
    當事人於審判程序同意作為證據」者，當係指當事人意思表
    示無瑕疵可指之明示同意而言，以別於第2項之當事人等「
    知而不為異議」之默示擬制同意。當事人已明示同意作為證
    據之傳聞證據，並經法院審查其具備適當性之要件者，若已
    就該證據實施調查程序，即無許當事人再行撤回同意之理，
    以維訴訟程序安定性、確實性之要求。此一同意之效力，既
    因當事人之積極行使處分權，並經法院認為適當且無許其撤
    回之情形，即告確定，其於再開辯論不論矣，即令上訴至第
    二審或判決經上級審法院撤銷發回更審，仍不失其效力(最
    高法院99年度臺上字第3425判決參照)。查本案認定事實所
    引用之卷證資料，除原已符同法第159條之1至第159條之4規
    定、及法律另有規定等傳聞法則例外規定，而得作為證據外
    ，其餘卷證資料，並無證據證明係公務員違背法定程序所取
    得，而檢察官、上訴人即被告(下稱被告)賴平進、辯護人於
    本院審理時，均同意作為證據，且本院審酌上揭陳述作成時
    之情況，並無違法取證之瑕疵，亦認以之作為證據為適當，
    是本件有關被告以外之人於審判外之言詞或書面陳述等供述
    證據，依上說明，自均得為證據，合先敘明。
二、被告賴平進對於上揭因業務過失致人於死之犯罪事實，於檢
    察官偵訊及本院審理中均坦承不諱，核與證人即承辦警員黃
    向榕於原審審理中具結證述之情節相符，並有道路交通事故
    現場圖、道路交通事故調查報告表(一)(二)、中國醫藥大學
    附設醫院診斷證明書、法醫參考病歷摘要、內政部警政署刑
    事警察局99年10月26日刑鑑字第0990142402號鑑定書各1紙
    、現場照片38張等附卷可稽。又被害人賴鄭秀因上開車禍事
    故受傷死亡等事實，復經臺灣臺中地方法院檢察署檢察官督
    同法醫師相驗屬實，製有相驗屍體證明書、檢驗報告書、相
    驗筆錄等在卷可稽。按汽車超車時，於超越時應顯示左方向
    燈並於前車左側保持半公尺以上之間隔超過，行至安全距離
    後，再顯示右方向燈駛入原行路線，道路交通安全規則第
    101條第1項第5款定有明文。是以，被告在駕車行經上開肇
    事路段時，對於超車時之兩車間隔及安全距離，應隨時加以
    注意，始謂已善盡注意義務。而本件事故發生時，天候為陰
    天、光線係日間自然光線、道路為直路、柏油路面狀態濕潤
    、路面無缺陷、道路無障礙物、視距良好(見卷附道路交通
    事故調查報告表(一))，足認並無不能注意之情事，乃被告
    竟疏未注意及此，而於超車前行之際，其所駕車輛擦撞被害
    人所騎機車之把手，致被害人因人車不穩倒地，可見被告之
    駕駛行為顯有失當之處。況本件肇事責任經先後送鑑定及覆
    議結果，臺灣省臺中市區車輛行車事故鑑定委員會鑑定結果
    認「以肇事前賴鄭秀車在前，賴平進車在後，係賴平進車超
    車時擦撞及賴鄭秀車，而刮地痕起點所在位置已在道路靠右
    側，研議認為賴平進車超車時未注意安全間隔或未注意車前
    狀況，已然涉有肇事因素(肇事責任)。」，此有臺灣省臺中
    市區車輛行車事故鑑定委員會99年7月12日中市行字第
    0995402167號函所附分析意見1份在卷可稽(見99年度偵字第
    9896號卷第19至20頁)；又本案經送臺灣省車輛行車事故覆
    議鑑定委員會覆議，經該鑑定委員會依卷附調查跡證資料研
    議結論，照臺中市區車輛鑑定委員會之鑑定分析意見等語在
    案，此有上開鑑定委員會99年12 月14日覆議字第
    0996204894號函1份在卷供參(見原審卷第101頁)，足認上開
    鑑定及覆議意見所認定之「賴平進超車時未注意安全間隔，
    已然涉有肇事因素」此點，核與本院前開認定相符，亦堪採
    為本案證據。再本件被害人確因本件車禍受有創傷性顱內出
    血等傷害，經送醫急救後，仍因頭部外傷致顱內出血導致心
    肺及中樞衰竭而不治死亡，則被告過失駕車肇事行為，與被
    害人之死亡結果間，自具有相當因果關係。從而本件事證明
    確，被告過失致死犯行堪以認定，應依法論科。
三、起訴書雖未就被告賴平進違反道路交通安全規則第101條第1
    項第5款之過失情形併予記載，惟原審公訴檢察官於論告時
    業已當庭主張被告就本案車禍之發生亦有違反道路交通安全
    規則第101條第1項第5款後車超車時未保持安全距離肇事之
    過失情形存在，本院自得併予審酌。至道路交通安全規則第
    94 條第3項規定之「汽車行駛時，駕駛人應注意車前狀況及
    兩車併行之間隔，並隨時採取必要之安全措施」，性質上為
    概括條款之規定，本件被告既於超車時負有前揭道路交通安
    全規則第101條第1項第5款之特別注意義務，即無再論道路
    交通安全規則第94條第3項疏未保持安全間隔之「概括」注
    意規範之必要，附此敘明。
四、查被告賴平進係駕駛達勇工業股份有限公司所有之小貨車送
    貨之司機，為從事駕駛業務之人，業據其自承在卷，並有車
    號查詢汽車車籍結果1紙在卷可佐(見99年度偵字第9896號卷
    第27頁)，其駕車肇事致人於死，核係犯刑法第276條第2項
    之業務過失致人於死罪。原審經審理結果，認被告犯罪事證
    明確，適用刑法第276條第2項、刑法施行法第1條之1等規定
    ，並審酌被告考領有汽車駕駛執照，平日即以駕駛小貨車送
    貨為業，其對道路交通相關法規自當較一般非職業駕駛人員
    嫻熟，其對可能發生之危險，亦較一般人有較高之認識及敏
    感度，則被告於執行駕車之業務時，自應戰兢為之，勿過份
    自信自己之駕駛行為係屬安全及勿過度輕忽危險發生之可能
    ，以保護自己及他人之生命、身體及財產安全，併審酌被告
    之過失程度、其犯罪造成被害人死亡之結果及被告之品行、
    前無不良素行、智識程度為高中畢業、家庭經濟狀況為勉持
    (見99年度相字第482號卷第6頁被告之調查筆錄受詢問人欄
    記載)、犯罪後未能自省其所涉犯之過失究為何者之態度暨
    被告自犯罪後迄今逾9個月之期間中，僅以汽車強制責任險
    支付新臺幣(下同)160餘萬元金額予被害人家屬，而未能與
    被害人家屬達成和解，損害賠償，難認被告於已有悛悔實據
    ，犯罪後態度非佳等一切情狀，量處被告有期徒刑10月之刑
    。核其認事用法均無違誤，量刑亦屬妥適，應予維持。被告
    不服原審判決提起上訴，以其並無超越被害人機車而肇事之
    事實，本件應係被害人違規未保持行車間距致肇事，而非被
    告所能防患注意等語，請求本院撤銷原判決部分，經核並無
    理由，應予駁回。末查被告前未曾因故意犯罪受有期徒刑以
    上刑之宣告，有臺灣高等法院被告前案紀錄表1紙附卷可稽
    ，其因一時過失，致觸犯本案犯行，且本案民事賠償部分，
    業經臺灣臺中地方法院臺中簡易庭於100年3月10日以100年
    度司中移調字第49號調解成立，被告應與達勇工業股份有限
    公司連帶給付聲請人(即被害人家屬)賴淑華、賴綿祐、賴阿
    彬、賴茂林、賴銘銓200萬元(不含聲請人依強制汽車責任保
    險法所得請領之保險理賠金)，於100年4月10日前給付50萬
    元，自100年5月10日起至101年4月10日止，於每月10日前各
    給付12萬5千元至全部清償完畢止，而被告業已於100年4月7
    日匯款50萬元至賴茂林之臺中市第二信用合作社帳戶內，此
    有調解程序筆錄、郵政跨行匯款申請書影本各1件在卷可憑
    ，是本院認被告尚有善後誠意，經此刑之教訓，被告當知所
    警惕，而無再犯之虞，原審判決對其宣告之刑，以暫不執行
    為適當，爰併宣告緩刑2年。
據上論斷，應依刑事訴訟法第368條，刑法第74條第1項第1款，
判決如主文。
本案經檢察官卓春蓮到庭執行職務。
中    華    民    國   100    年    5     月    12    日
            刑事第五庭    審判長法  官  趙  春  碧
                                法  官  卓  進  仕
                                法  官  林  宜  民
以上正本證明與原本無異。
如不服本判決應於收受送達後十日內向本院提出上訴狀，其未敘
述上訴之理由者並得於提起上訴後十日內向本院補提理由書（均
須按他造當事人之人數附繕本）「切勿逕送上級法院」。
                                書記官  吳  雅  菁
中    華    民    國   100    年    5     月    12    日